【裁判字號】    98,上訴,182
【裁判日期】    980227
【裁判案由】    偽造文書等
【裁判全文】
臺灣高等法院刑事判決                 98年度上訴字第182號
上  訴  人  臺灣新竹地方法院檢察署檢察官
被      告  甲○○
            丙○○
上列上訴人因被告等偽造文書案件，不服臺灣新竹地方法院97年
度訴字第490 號，中華民國97年11月26日第一審判決（起訴案號
：臺灣新竹地方法院檢察署97年度偵字第2972號），提起上訴，
本院判決如下：
    主  文
上訴駁回。
    理  由
一、按不服地方法院之第一審判決而上訴者，應向管轄第二審之
    高等法院為之。上訴書狀應敘述具體理由。第二審法院認為
    上訴書狀未敘述理由或上訴有第362條前段之情形者，應以
    判決駁回之。刑事訴訟法第361條第1項、第2項、第367條前
    段，分別定有明文。所謂具體理由，必係依據卷內既有訴訟
    資料或提出新事證，指摘或表明第一審判決有何採證認事、
    用法或量刑等足以影響判決本旨之不當或違法，而構成應予
    撤銷之具體事由，始克當之，例如：依憑證據法則具體指出
    所採證據何以不具證據能力，或依憑卷證資料，明確指出所
    為證據證明力之判斷如何違背經驗、論理法則，若僅泛言原
    判決認定事實錯誤、違背法令、量刑失之過重或輕縱，而未
    依上開意旨指出具體事由，或形式上雖已指出具體事由，然
    該事由縱使屬實，亦不足以認為原判決有何不當或違法者，
    如對於不具有調查必要性之證據，法院未依聲請調查亦未說
    明理由，或援用證據不當，但除去該證據仍應為同一事實之
    認定，皆難謂係具體理由，俾與第二審上訴制度旨在請求第
    二審法院撤銷、變更第一審不當或違法之判決，以實現個案
    救濟之立法目的相契合，並節制濫行上訴，有最高法院97年
    度臺上字第892號判決要旨參照。再最高法院65年臺上字第2
    836號判例要旨指出：「上訴於第三審法院，其上訴書狀應
    敘述上訴之理由，為刑事訴訟法第382條第1項所明定。本件
    原審檢察官提出之上訴書，僅云『茲據告訴人某甲具狀請求
    提起上訴前來，經核內容，尚非顯無理由，檢附原書狀，提
    起第三審上訴，請予法辦』，並無一語指摘原判決如何違背
    法令，及該書狀內容如何尚非顯無理由。刑事訴訟法既無上
    訴理由得引用或檢附其他文件代替之規定，揆之首開說明，
    其上訴程式自屬不合」；同院69年臺上字第2724號判例要旨
    亦表示：「刑事訴訟法第382條第1項所謂上訴書狀應敘述上
    訴之理由，係指上訴書狀本身應敘述上訴理由而言，非可引
    用或檢附其他文書代替，以為上訴之理由。蓋刑事訴訟法規
    定各種文書之制作，應具備一定之程式，其得引用其他文書
    者，必有特別之規定始可，如刑事訴訟法第48條、第373條
    。否則，即難認其上訴已合法律上之程式。」修正後刑事訴
    訟法第361條、第367條規定與第382條第1項規定之意旨相合
    ，自應為相同之適用。易言之，不服地方法院之第一審判決
    而上訴者，須提出上訴書狀，並於上訴狀記載具體理由，同
    時應於上訴狀本身內敘明上訴之理由，不得引用或檢附其他
    文書代替，以為上訴之理由。上訴書狀若引用或檢附其他文
    書代替，以為上訴理由者，該引用或檢附之其他文書內容，
    非屬上訴書狀之內容，故上訴書狀是否敘述具體理由，應就
    所引用或檢附之文書以外之內容加以觀察、判斷，若除去該
    引用、檢附之文書外，其餘部分之敘述，不能認係具體理由
    者，上訴即非合法。
二、檢察官上訴意旨略以：本署檢察官於民國97年12月16日收受
    判決正本，茲據告訴人乙○○具狀請求上訴，其理由略以：
    (一)被告丙○○雖坦承偽造文書犯行，然為袒護其先生即被告
    甲○○，因而對事實經過有所隱瞞，所言悖於常情，且告訴
    人因此幾近家庭破碎，原審卻僅對被告丙○○量處有期徒刑
    3月，並依法減為有期徒刑1月又15日，實屬過輕。(二)被告甲
    ○○曾多次向告訴人借款均未清償，故於95年6月間被告甲
    ○○再度向告訴人要求借貸新臺幣500萬元之鉅款時，告訴
    人乃要求被告甲○○提供擔保，並於獲取權狀及同意書等文
    件後方才匯款予被告甲○○，豈可能如被告甲○○所述係告
    訴人匯款後方才前往被告甲○○住處要求另外提供擔保，原
    審竟不察而採信被告甲○○、丙○○之不實陳述，認定被告
    甲○○夫妻為房屋實際所有人，且誤認被告甲○○對被告丙
    ○○偽造文書犯行均不知情，並因而對被告甲○○為無罪之
    諭知，自屬可議。經詳閱前揭告訴人所敘述之事項，認其聲
    請上訴尚非全然無據，請再加斟酌，更為適當之判決，爰附
    上原刑事請求檢察官上訴狀，引用上述理由，依刑事訴訟法
    第344條第3項、第361條提起上訴等語。
三、經核原審判決對於被告丙○○成立行使偽造私文書罪，被告
    甲○○因無積極證據足以認定成立行使偽造私文書、詐欺取
    財罪，依法應為無罪諭知之得心證與適用法律理由，均已說
    明甚詳，有關被告丙○○之量刑亦審酌刑法第57條各款所列
    事項，並依法予以減刑。檢察官對於原判決究竟有何認事用
    法違誤及量刑顯然失當，並未依據卷內資料為具體之指摘，
    僅檢附告訴人聲請狀，略載告訴人請求上訴理由，並空泛指
    稱其請求尚非無據云云，依首揭說明，本件上訴不合上訴之
    法定要件，應予駁回，並不經言詞辯論為之。
據上論斷，應依刑事訴訟法第367條前段、第372條，判決如主文
。
中    華    民    國    98    年    2     月    27    日
                  刑事第十三庭  審判長法  官  曾德水
                                      法  官  林婷立
                                      法  官  陳恆寬
以上正本證明與原本無異。
檢察官如不服本判決，應於收受送達後10日內向本院提出上訴書
狀，其未敘述上訴之理由者並得於提起上訴後10日內向本院補提
理由書（均須按他造當事人之人數附繕本）「切勿逕送上級法院
」。
                                      書記官  黃家麟
中    華    民    國    98    年    3     月    3     日


司法院資訊處製作；財團法人民間司法改革基金會備份。
